臺灣高雄地方法院刑事判決　　　　　　　95年度易字第2212號
公　訴　人　臺灣高雄地方法院檢察署檢察官
被　　　告　乙○○
　　　　　　　　　　（另案於臺灣高雄第二監獄執行中）
上列被告因違反毒品危害防制條例案件，經檢察官提起公訴（95
年度毒偵字第6579號），被告於本院準備程序中就被訴事實為有
罪之陳述，經詢問當事人意見，合議庭裁定由受命法官依簡式審
判程序獨任審理，本院判決如下：
    主  文
乙○○施用第二級毒品，處有期徒刑陸月，扣案之甲基安非他命
壹包（淨重零點零零公克）、吸食器（殘留甲基安非他命）壹
組均沒收銷燬之。又持有第一級毒品，處有期徒刑肆月，扣案之
海洛因壹包（淨重零點零肆公克）沒收銷燬之。應執行有期徒刑
玖月，扣案之甲基安非他命壹包（淨重零點零零公克）、吸食
器（殘留甲基安非他命）壹組、海洛因壹包（淨重零點零肆公克
）均沒收銷燬之。
    事  實
一、乙○○前於民國92年間，因施用毒品案件經本院裁定送觀察
    、勒戒後，認無繼續施用毒品之傾向，於92年9 月30日執行
    完畢釋放。詎仍不知悔改，於觀察、勒戒執行完畢釋放後5
    年內，復基於施用第二級毒品甲基安非他命之犯意，自95年
    2 月間某日起至95年8 月9 日7 時止，反覆在其位於高雄市
    楠梓區○○路177 之4 號4 樓住處等地，以燒烤後吸食煙霧
    之方式，施用第二級毒品甲基安非他命多次。又明知海洛因
    業經公告列為毒品危害防制條例第2 條第2 項第1 款之第一
    級毒品，不得非法持有，竟基於持有第一級毒品海洛因之犯
    意，於94或95年間某日，自真實姓名年籍不詳，綽號「勇仔
    」之成年男子處取得海洛因1 包（驗前淨重0.089 公克，驗
    後淨重0.04公克）而持有之。嗣於95年8 月9 日20時30分許
    ，在高雄市○○區○○路177 之4 號4 樓，因另案通緝為警
    查獲，並扣得其所有甲基安非他命1 包（驗前淨重0.004 公
    克，驗後淨重0.003 公克）、吸食器（殘留甲基安非他命）
    1 組、海洛因1 包（驗前淨重0.089 公克，驗後淨重0.04公
    克）。
二、案經高雄市政府警察局三民第一分局移請臺灣高雄地方法院
    檢察署檢察官偵查起訴。
    理  由
一、按被告乙○○所犯係死刑、無期徒刑、最輕本刑為3 年以上
    有期徒刑以外之罪，其於準備程序就前揭被訴事實為有罪之
    陳述，經受命法官告知簡式審判程序之旨，並聽取其與公訴
    人之意見後，本院認無不得或不宜改依簡式審判程序進行之
    情形，爰依刑事訴訟法第273 條之1 第1 項規定，裁定本件
    由受命法官獨任進行簡式審判程序，合先敘明。
二、上揭事實，業據被告於警、偵訊及本院審理時坦承不諱，並
    有甲基安非他命1 包（驗前淨重0.004 公克，驗後淨重0.00
    3 公克）、吸食器1 組、海洛因1 包（驗前淨重0.089 公克
    ，驗後淨重0.04公克）扣案可稽，且被告於上開時、地經警
    查獲後所採集之尿液，經送請高雄市立凱旋醫院檢驗之結果
    ，呈嗎啡之陽性反應，有該院濫用藥物尿液檢驗報告、姓名
    代碼對照表各1 份附卷可憑，而扣案之白色粉末、晶體各1
    包，經鑑定結果分別為第一級毒品海洛因、第二級毒品甲基
    安非他命無誤，有高雄市立凱旋醫院95年9 月4 日濫用藥物
    成品檢驗鑑定書、高雄醫學大學附設中和紀念醫院（下稱高
    醫醫院）95年12月25日編號0000-000號檢驗報告各1 份在卷
    可佐，足認被告之自白與事實相符，本件事證明確，被告犯
    行洵堪認定。
三、按海洛因、甲基安非他命分別為毒品危害防制條例第2 條第
    2 項第1 款、第2 款所稱之第一、二級毒品，不得施用、持
    有。次按，犯毒品危害防制條例第10條施用第一、二級毒品
    之罪者，檢察官應聲請法院裁定，令被告入勒戒處所觀察、
    勒戒，經觀察、勒戒後，檢察官依據勒戒處分之陳報，認受
    觀察、勒戒人無繼續施用毒品傾向者，應即釋放，並為不起
    訴之處分；認受觀察、勒戒人有繼續施用毒品之傾向者，檢
    察官應聲請法院裁定令入戒治處所強制戒治，其期間為6 個
    月以上，至無繼續強制戒治之必要為止，但最長不得逾1 年
    ，強制戒治期滿，應即釋放，由檢察官為不起訴之處分。觀
    察、勒戒或強制戒治執行完畢釋放後，5 年內再犯第10條之
    罪者，應依一般刑事訴訟程序予以起訴論罪科刑，此觀諸毒
    品危害防制條例第20條第1 項、第2 項、第23條第1 項、第
    2 項規定自明。被告既有如前所述之觀察、勒戒前科，有臺
    灣高等法院被告前案紀錄表1 份在卷可考，其於觀察、勒戒
    執行完畢釋放後5 年內再犯本件施用毒品案件，依前述規定
    自應予以起訴論罪科刑。是核被告所為，係犯毒品危害防制
    條例第10條第2 項施用第二級毒品罪及第11條第1 項持有第
    一級毒品罪。又按刑事法若干犯罪行為態樣，本質上原具有
    反覆、延續實行之特徵，立法時既予特別歸類，定為犯罪構
    成要件之行為要素，則行為人基於概括之犯意，在密切接近
    之一定時、地持續實行之複次行為，倘依社會通念，於客觀
    上認為符合一個反覆、延續性之行為觀念者，於刑法評價上
    ，即應僅成立一罪。學理上所稱「集合犯」之職業性、營業
    性或收集性等具有重複特質之犯罪均屬之，例如經營、從事
    業務、收集、販賣、製造、散布等行為概念者是（最高法院
    95 年 度台上字第1079號判決意旨參照），亦即立法者已將
    本質上具有反覆、延續實行之特徵予以特別歸類而定為犯罪
    構成要件之行為要素，且依社會通念於客觀上認為符合一個
    反覆、延續性之行為觀念者，即應僅成立集合犯之一罪。是
    毒品危害防制條例既依成癮性、濫用性及對社會危害性而將
    毒品分為四級，且僅規定處罰施用第一、二級毒品，足見毒
    品危害防制條例所處罰施用第一、二級毒品，其構成要件之
    行為要素係具有成癮、濫用之反覆、延續實行，且依社會通
    念於客觀上認為符合一個反覆、延續性之行為觀念，於刑法
    評價上，即應僅成立「集合犯」之一罪。準此，施用毒品既
    屬集合犯之習慣犯性質，本件被告雖有多次施用第二級毒品
    行為，亦僅論以一次構成要件之施用第二級毒品罪，附此敘
    明。被告持有第二級毒品之低度行為，應為施用第二級毒品
    之高度行為所吸收，不另論罪。又被告所犯施用第二級毒品
    及持有第一級毒品2 罪間，犯意各別，罪名不同，應分論併
    罰。爰審酌被告經觀察、勒戒後，仍未能戒絕毒癮，顯見其
    戒絕毒癮之意念非堅，惟其於犯罪後已坦承犯行，態度良好
    ，且施用毒品行為，乃屬對其自身健康之戕害行為，又被告
    所持有之海洛因數量不多，及其犯罪動機、目的、手段等一
    切情狀，分別量處如主文所示之刑，並定應執行之刑。
四、扣案之白色粉末1 包（驗前淨重0.089 公克，驗後淨重0.04
    公克）及晶體1 包（驗前淨重0.004 公克，驗後淨重0.003
    公克），經鑑定結果分別含有海洛因、甲基安非他命成分，
    前已述及，且均為被告所有，其中甲基安非他命係供被告施
    用之用，業據被告於本院訊問時自承在卷（見本院96年1 月
    26日訊問筆錄），均依毒品危害防制條例第18條第1 項前段
    規定，不論屬於犯人與否，沒收銷燬之，至鑑驗耗損之毒品
    因已滅失，自無庸宣告沒收銷燬，併此敘明。另扣案之吸食
    器1 組，為被告所有且用以施用甲基安非他命之物，業據其
    供述明確（見同上訊問筆錄），經送鑑定結果有甲基安非他
    命之殘留，此有高醫醫院95年12月25日編號0000-000號檢驗
    報告1 份附卷可參，因客觀上已無法與殘留之甲基安非他命
    完全析離，應視同毒品，依毒品危害防制條例第18條第1 項
    前段規定，不論屬於犯人與否，均沒收銷燬之。至扣案之分
    裝杓（吸管）1 支，並未殘留甲基安非他命，僅殘留海洛因
    ，有高醫醫院95年12月25日編號0000-000號檢驗報告1 份在
    卷可按，被告於本院審理時亦否認曾使用該分裝杓以施用甲
    基安非他命（見本院96年2 月6 日審判筆錄），爰不予宣告
    沒收。
據上論斷，應依刑事訴訟法第273 條之1 第1 項、第284 條之1
、第299 條第1 項前段，毒品危害防制條例第10條第2 項、第11
條第1 項、第18條第1 項前段，刑法第11條、第51條第5 款，判
決如主文。
本件經檢察官甲○○到庭執行職務。
中　　華　　民　　國　　96　　年　　3 　　月　　21　　日
                  刑事第二庭    法　官  楊筑婷
以上正本證明與原本無異。
如不服本判決，應於收受送達後10日內向本院提出上訴書狀。
中　　華　　民　　國　　96　　年　　3 　　月　　21　　日
　　　　　　　　　　　　        書記官　林靜慧
附錄本判決之論罪法條：
毒品危害防制條例第10條第2項
施用第一級毒品者，處 6 月以上 5 年以下有期徒刑。
施用第二級毒品者，處 3 年以下有期徒刑。
毒品危害防制條例第11條第1項
持有第一級毒品者，處3 年以下有期徒刑、拘役或新臺幣5 萬元
以下罰金。
